【裁判字號】    97,交聲,3320
【裁判日期】    971126
【裁判案由】    聲明異議
【裁判全文】
臺灣臺中地方法院交通事件裁定        97年度交聲字第3320號
原處分機關  交通部公路總局臺中區監理所豐原監理站
異  議  人
即受處分人  啟通興業有限公司
代  表  人  甲○○
上列受處分人因違反道路交通管理處罰條例案件，對於交通部公
路總局臺中區監理所豐原監理站民國97年10月31日所為之處分（
原處分：豐監稽違字第裁63-HC0000000號），聲明異議，本院裁
定如下：
    主  文
異議駁回。
    理  由
一、按受處分人，不服第8 條主管機關所為之處罰，得於接到裁
    決書之翌日起20日內，向管轄地方法院聲明異議。道路交通
    管理處罰條例第87條定有明文。又交通法庭認聲明異議無理
    由者，應以裁定駁回之。道路交通案件處理辦法第12條、第
    19條亦分別定有明文。
二、異議意旨略以：(一)受處分人於97年9 月14日遭臺中縣警察局
    大甲分局海墘派出所，依砂石車駕車違反安全規則第29條第
    2 項之規定舉發違規，經會同過磅，員警認定核重21噸，總
    重52.070噸，以其超載31.070噸為裁決。(二)查異議人在上午
    8 點50分遭員警攔查，並於上午11點40分過磅檢測，因當日
    適逢辛克樂颱風，於雨勢中停放至少1.5 小時，該車車斗有
    防水處理，且車上所承載砂石，會因吸收雨水而增加重量，
    待過磅之時必定增加重量，實有偏頗之虞。(三)當日所使用過
    磅之地磅之地磅為10噸之地磅，而測得知重量為52.070噸，
    依中央標準局認定之10噸地磅，所得測重之範圍亦約10噸上
    下，而今卻測出該砂石車之總重為52.070噸，顯有儀器功能
    失常或適用上不妥等問題，依比例原則規定，此達成目的之
    方法，對於異議人之權益損害甚鉅。(四)依一般原理原則而言
    ，行政程序之執行，應對於當事人有利及不利之情形應一併
    注意，綜據上述，本人為臺中縣大甲分局所為之處分，顯有
    錯誤，狀請撤銷原處分云云。
三、原處分則以：異議人即受處分人啟通興業有限公司所有3G-6
    18號自大貨車（下稱違規車輛），於97年9月14日10時0分，
    在大安鄉○○○路12號，因載運土石經司機會同過磅，總重
    52.070公噸，核重21公噸，違規超重31.070公噸，被臺中縣
    警察局大甲分局以HC0000000 號違反道路交通管理事件通知
    單舉發，案經異議人於97年9 月30日提出申訴書，經原舉發
    機關臺中縣警察局大甲分局以97年10月15日中縣甲警交裁字
    第0970016840號函復略以「違規屬實，檢附違規通知單、過
    磅單、照片... 」，原處分機關以上開函文、舉發通知單認
    該公司所有該車於前揭時間、地點違規屬實，依據道路交通
    安全規則第79條第1項第1款，異議人係違反道路交通管理處
    罰條例第29條之2第1項、第3項規定，裁處罰鍰新臺幣170,0
    00元，並記汽車違規紀錄1次等語。
四、本院認：
  (一)按貨車之裝載，裝載貨物不得超過核定之總重量或行駛橋樑
    規定之載重限制；汽車裝載貨物超過核定之總重量、總聯結
    重量者，處汽車所有人罰鍰，並記汽車違規紀錄1次；有前2
    項規定之情形者，責令改正或當場禁止通行，並處新臺幣10
    ,000 元罰鍰，超載10公噸以下者，以總超載部分，每1公噸
    加罰新臺幣1,000 元；超載逾10公噸至20公噸以下者，以總
    超載部分，每公噸加罰新臺幣2,000 元；超載逾20公頓致30
    公噸以下者，以總超載部分，每1公噸加罰新臺幣3,000元；
    超載逾30公噸者，以總超載部分，每1公噸加罰新臺幣5,000
    元，未滿1公噸以1公噸計算。道路交通安全規則第79條第1
    項第1款，道路交通管理處罰條例第29條之2第1項第1款、第
    3項分別定有明文。
  (二)查異議人對於甲○○於97年9月14日10時0分許，駕駛該公司
    所有之車號3G-168號自大貨車載運土石，在臺中縣大安鄉○
    ○○路12號，經臺中縣警察局大甲分局海墘派出所會同甲○
    ○將違規車輛過磅秤重重量達52.070公噸，經臺中縣警察局
    大甲分局海墘派出所員警以中縣警交字第HC0000000 號舉發
    違反道路交通管理事件通知單予以舉發之事實，固不否認，
    且有上開舉發單、現場照片、億順電子地磅10噸傳票及豐原
    監理站出具之車號3G-618號最新車籍查詢資料各1 份在卷可
    稽，異議人上開違規事實，洵堪認定。經核本件違規車輛經
    核定載貨總重量為21公噸，經警會同司機甲○○過磅秤得載
    貨總重為52.070公噸，顯已逾核定載貨總重31.070公噸（逾
    31公噸未滿32公噸），其違規事證明確。惟按道路交通管理
    處罰條例第29條之2第1項係規定汽車「裝載貨物之總重量、
    總聯結重量」不得超過其核定範圍，亦即本件違規車輛之載
    重（無論載運砂石、泥土或其他物品）經測量後仍不得超過
    核定之21公噸範圍，又度量恆業者申請地磅合格證書時，常
    因經濟部標準局之地磅測定車輛重量有限，無法測量到業者
    申請之最大秤量標準，故合格證書上只能紀載該局能測到之
    重量（即10公噸）為本院職務上所得知悉，無庸舉證，並非
    表示該地磅僅能檢測重至10公噸之物，為本院職務上所得知
    悉之事項，無庸舉證，是異議人所稱違規車輛所承載砂石因
    吸收雨水而增加重量與檢測之地磅有儀器失常或適用不妥等
    語，顯然無據，原處分機關依道路交通管理處罰條例第29條
    之2第1項第1款、第3項裁處汽車所有人啟通興業有限公司罰
    鍰170,000，並記汽車違規紀錄1次之處分，並無不當，應予
    維持，本件異議為無理由，應予駁回。
據上論斷，應依道路交通案件處理辦法第19條，裁定如主文
中    華    民    國    97    年    11    月    26    日
                              交通法庭法  官  林世民
以上正本證明與原本無異
如不服本裁定應於送達後5日內向本院提出抗告狀
                                      書記官  紀俊源
中    華    民    國    97    年    11    月    26    日


司法院資訊處製作；財團法人民間司法改革基金會備份。
